臺灣臺北地方法院民事判決　　　　　93年度保險簡上字第28號
上　訴　人　乙○○
　　　　　　　　　　　　號三樓
被　上訴人　富邦產物保險股份有限公司
法定代理人　丙○○
訴訟代理人　甲○○
上列當事人間請求損害賠償事件，上訴人對於中華民國93年9月3
0日本院新店簡易庭93年度店保險簡字第5號第一審判決提起上訴
，本院於94年3月25日言詞辯論終結，判決如下：
    主  文
上訴駁回。
第二審訴訟費用由上訴人負擔。
    事實及理由
一、被上訴人起訴主張：上訴人於民國（下同）91年11月26日，
    駕駛ＧＴ－○八五○號自用小客車（下稱系爭ＧＴ－○八五
    ○號小客車），行經台北縣新店市○○路北往南方向左轉中
    央路時，因轉彎未讓直行車先行之過失，撞及訴外人林偉洋
    （下稱林偉洋）駕駛沿台北縣新店市○○路南往北直行之車
    號ＤＣ－一三三○號自用小客車（下稱系爭ＤＣ－一三三○
    號小客車），因林偉洋駕駛之該自用小客車係向伊承保車體
    損失險之被保險人蔡若菁所有，該車因送廠修復而支出修理
    費新臺幣（下同）108,000元（工資23,812元及零件84,188
    元），嗣伊業已依約如數賠付蔡若菁該理賠金，並取得蔡若
    菁對上訴人侵權行為損害賠償請求權之代位求償權，爰依侵
    權行為及保險代位之法律關係，訴請上訴人給付108,000元
    及自起訴狀繕本送達翌日起至清償日止，按年息5﹪計算之
    利息等語。經原審判決上訴人應給付被上訴人16,322元及自
    93 年3月19日起算之法定遲延利息，並駁回被上訴人其餘之
    請求，其對於敗訴部分，未聲明不服，該部分即已確定。另
    於本院聲明：駁回上訴。
二、上訴人則以：系爭車禍事故之發生，係因林偉洋駕駛之系爭
    ＤＣ－一三三○號小客車超速闖紅燈，致撞及伊駕駛當時靜
    止待左轉之系爭ＧＴ－○八五○號小客車而肇事，當時伊若
    不停在該網狀區內，必遭超速的林偉洋所撞，故系爭事故之
    肇事原因應由林偉洋承擔，伊並無過失等語置辯。並於本院
    聲明：(一)原判決不利於上訴人部分廢棄。(二)廢棄部分，被上
    訴人在第一審簡易之訴駁回。
三、兩造不爭執之事實：
    被上訴人主張系爭ＤＣ－一三三○號小客車，為其所承保之
    被保險人蔡若菁所有，91年11月26日由林偉洋所駕駛，在行
    經台北縣新店市○○路與中央路口時，與上訴人所駕駛之系
    爭ＧＴ－○八五○號小客車發生撞擊，被上訴人所承保之系
    爭ＤＣ－一三三○號小客車因而受損送廠修理，支出修理費
    108,000元（含工資23,812元及零件84,188元），被上訴人
    業已依約將前揭金額如數賠付蔡若菁之事實，為上訴人所不
    爭執，並據被上訴人提出被保險人蔡若菁之行車執照、林偉
    洋之駕駛執照、汽車受損照片、永富通企業有限公司修護估
    價單暨統一發票、被上訴人保險理賠申請書暨領款收據等件
    附於為證（見原審卷第6至14頁），自堪信為真實。
四、上訴人主張系爭車禍事故之肇事原因應由林偉洋承擔，與伊
    無涉等語，然為被上訴人所否認，並以前開情詞置辯。是本
    件應審究者為：上訴人對於系爭車禍故事之發生是否有過失
    ？本院審酌如下：
  (一)按網狀線，用以告示車輛駕駛人禁止在設置本標線之範圍內
    臨時停車，防止交通阻塞，道路交通標誌標線號誌設置規則
    第173條定有明文。又設有禁止臨時停車標誌、標線處所不
    得臨時停車，道路交通安全規則第111條第1項第3款亦有明
    文。查系爭肇事路口地面劃有網狀線禁止臨時停車，本件事
    故發生前，上訴人停車於該網狀線內，林偉洋駕駛之系爭Ｄ
    Ｃ－一三三○號小客車，撞及上訴人待轉之系爭ＧＴ－○八
    五○號小客車之事實，為兩造所不爭執，有原審93年6月29
    日筆錄（原審卷第52頁）為憑，並有台北縣政府警察局新店
    分局函復之訊問筆錄（原審卷第65頁至68頁）、道路交通事
    故調查報告表（原審卷第70頁）在卷可稽，且經本院依職權
    調取臺灣臺北地方法院檢察署92年度偵字第13341號過失傷
    害偵查卷宗核閱屬實，是上訴人臨時停車於前開劃設禁止臨
    時停車之網狀線之事實，自堪信為真實。上訴人前揭臨時停
    車行為已違反上述交通安全規則之相關規定，致與同未注意
    車前狀況之林偉洋所駕駛之系爭ＧＴ－○八五○號小客車發
    生撞擊，堪認上訴人對於系爭車禍事故之發生與有過失，是
    上訴人主張伊並無過失云云，自難採信。
  (二)次按，不法毀損他人之物者，被害人得請求賠償其物因毀損
    所減少之價額；負損害賠償責任者，除法律另有規定或契約
    另有訂定外，應回復他方損害發生前之原狀；債權人得請求
    支付回復原狀所必要之費用，以代回復原狀；損害賠償，除
    法律另有規定或契約另有訂定外，應以填補債權人所受之損
    害及所失之利益為限，民法第196條、第213條第1項、第3項
    、第216條第1項分別定有明文。是物被毀損時，被害人除得
    依民法第196條請求賠償外，並不排除民法第213條至第215
    條之適用，依民法第196條請求賠償物被毀損所減少之價額
    ，得以修復費用為估定之標準，但以必要者為限（例如：修
    理材料以新品換舊品，應予折舊），最高法院77年度第9次
    民事庭會議決議可資參照。又損害之發生或擴大，被害人與
    有過失者，法院得減輕賠償金額，或免除之，民法第217條
    第1項亦有明文。本件被上訴人承保之系爭ＤＣ－一三三○
    號小客車因前揭車禍事故而支付修理費為108,000元（包括
    零件84,188元，工資23,812元），業據被上訴人提出永富通
    企業有限公司修復估價單暨統一發票為證，已如前述，揆諸
    前揭說明，被上訴人以原料金額作為請求依據時，需將就零
    件更換新零件之零件部分予已扣除，參照行政院公布之固定
    資產耐用年數表及固定折舊率表，自用小客車之耐用年數為
    五年，採定率遞減法計算之，即自用小客車每年折舊千分之
    三六九，本件自用小客車係86年12月10日領照使用，有被上
    訴人提出之該車行車執照在卷可稽（原審卷第6頁），依營
    利事業所得稅結算申報查核準則第95條第8項所定「依固定
    資產提列折舊採用定率遞減法者，以一年為計算單位，其使
    用期間未滿一年者，按實際使用之月數相當於全年之比例計
    算之，不滿一月者，以月計算」之方式計算結果，算至本件
    車禍事故發生時即91年11月26日，該車已使用4年11月，其
    折舊後之零件金額為8,832元（計算式如原審判決附表所示
    ），再加上工資23,812元，總計修理費以32,644元為合理；
    又上訴人與林偉洋對於系爭車禍事故之發生均有過失，並審
    酌兩造過失責任程度，認應各負百分之五十過失責任，故上
    訴人應給付被上訴人16,322元（32,644元×50﹪＝16,322元
    ）之修理費，尚屬適當。
五、從而，被上訴人本於侵權行為及保險代位之法律關係，請求
    上訴人給付16,322元，及自起訴狀繕本送達翌日即93年3 月
    19日起至清償日止，按年息5﹪計算之法定遲延利息，為有
    理由，自應准許；逾此範圍所為之請求，則乏所據，應予駁
    回。又依民事訴訟法第389條第1項第3款之規定，同法第427
    條訴訟適用簡易程序所為上訴人敗訴之判決，應依職權宣告
    假執行，是則原審判命上訴人如數給付，並依職權宣告假執
    行，於法並無違誤。上訴意旨指摘原判決不當，求予廢棄改
    判，為無理由，應予駁回。
六、本件為判決之基礎已臻明確，兩造其餘之陳述及所提其他證
    據，或於判決之結果無影響，或與本案之爭點無涉，自無庸
    逐一論述，併此敘明。
七、據上論結，本件上訴為無理由，依民事訴訟法第436條之1第
    3項、第449條第1項、第78條，判決如主文。
中　　 華　 　民　 　國　　93　　年　　 4　　月　 8　 日
                         民事第二庭審判長法　官 楊絮雲
                                         法　官 吳淑惠
                                         法  官 洪純莉
以上正本係照原本作成。
本判決不得上訴。
中　　 華　 　民　 　國　　93　　年　　 4　　月　 8　 日
                                         書記官 黃慧怡
